【裁判字號】    99,交聲,17
【裁判日期】    990223
【裁判案由】    聲明異議
【裁判全文】
臺灣屏東地方法院交通事件裁定          99年度交聲字第17號
原處分機關  交通部公路總局高雄區監理所屏東監理站
異  議  人
即受處分人  甲○○
上列受處分人因違反道路交通管理處罰條例事件，對於交通部公
路總局高雄區監理所屏東監理站民國98年12月18日所為之處分（
原處分案號：屏監違字第裁82-B00000000號）聲明異議，本院裁
定如下：
    主  文
原處分撤銷。
    理  由
一、原處分意旨略以：異議人即受處分人甲○○所有之車牌號碼
    000-0000號輕型機車，於民國98年7 月15日18時10分許，經
    他人駕駛行經高雄市○○路段，為警以該輕型機車有使用註
    銷之牌照行駛之違規情事，予以開單舉發。嗣原處分機關即
    交通部公路總局高雄區監理所屏東監理站認異議人上開情形
    ，違反道路交通管理處罰條例第12條第1 項第4 款、第2 項
    之規定，裁處異議人新臺幣（下同）10,800元之罰鍰與牌照
    扣繳等語。
二、聲明異議意旨詳如附件聲明異議狀所載。
三、按汽車所有人有使用註銷、吊銷之車牌行駛，處汽車所有人
    3,600 元以上10,800元以下罰鍰，並禁止其行駛，道路交通
    管理處罰條例第12條第1 項第5 款定有明文。經查，異議人
    所有之車牌號碼000-0000號輕型機車，於98年7 月15日18時
    10分許，經他人駕駛行經高雄市○○路段，為警以該輕型機
    車有使用註銷之牌照行駛，遂予以開單舉發等情，為異議人
    所不爭執，復有違反道路交通管理事件裁決書在卷可參（見
    本院卷第7 頁），是上開事實，應可認定。惟：
（一）前開條文所指之「汽車所有人」，並非專指車籍資料上所
      登記之車主，而係指該牌照經註銷車輛於違規當時之真正
      所有權人而言；又車籍資料僅係監理機關對於車輛管理之
      行政登記事項，車籍資料上之車主名稱登記，雖可據以作
      為該車所有人之判斷依據，然該車籍資料所登記之車主，
      並非當然即為民法上之真正所有權人。何況車輛牌照經註
      銷後，該車原有之車籍資料即無從加以變動，原車輛所有
      人如欲將該車之所有權移轉他人，或因其他法律關係而喪
      失所有權時，亦無從藉由車籍資料之變更，而另為該車新
      車主之登記，故車輛牌照經註銷後，其所有權誰屬即已無
      從藉由車籍資料加以確認，實際上則應依照民法上動產所
      有權歸屬之相關規定加以判斷，而非永遠以牌照註銷前之
      車主，為該車所有權人之認定標準。查本件異議人車之牌
      照，於84年3 月31日已因未依期限換領新型號牌，由原處
      分機關予以登記註銷牌照，有交通部公路總局高雄區監理
      所屏東監理站99年1 月22日高監屏字第0990002509號函附
      卷可考（見本院卷第14頁）。從而，異議人車之號牌既以
      註銷，且迄今已10餘年，故以前開所述，該車所有權誰屬
      ，即已無從藉由車籍資料加以稽考，是原處分機關未詳予
      查明該車所有權歸屬狀況，逕以首揭規定裁處，容有未恰
      。
（二）另參本件舉發當時之駕駛人為乙○○，並非異議人，且其
      住所係位於高雄市○○區○○街145 號等情，有舉發違反
      道路交通管理事件通知單、乙○○之個人基本資料在卷可
      證（見本院卷第8 、18頁）。核以異議人與該駕駛人夙不
      相識、住所甚無實質關聯，且經本院以證人身份合法傳喚
      乙○○到庭作證，然其並未到庭（見本院卷第19頁）。是
      異議人於舉發違規當時是否仍為該車所有權人，亦有積極
      查明之餘地。
四、綜上所陳，原處分既有上開瑕疵可指，原處分機關逕予裁處
    ，於法即有違誤，自應由本院將原處分予以撤銷，由原處分
    機關於查明本件輕型機車所有權之歸屬後，另為妥適處分。
五、爰依道路交通管理處罰條例第87條第2 項，道路交通案件處
    理辦法第20條前段，裁定如主文。
中    華    民    國    99    年    2     月    23    日
                  交通法庭      法  官  羅森德
以上正本證明與原本無異。
如不服本裁定應於收受送達後5 日內向本院提出抗告書狀敘述抗
告之理由抗告於臺灣高等法院高雄分院。
中    華    民    國    99    年    2     月    23    日
                                書記官  盧姝伶

司法院資訊處製作；財團法人民間司法改革基金會備份。
